臺灣高等法院臺南分院刑事判決　　　　　九十一年度上易字第三七一號　　　 潛
　　　上　訴　人　臺灣臺南地方法院檢察署檢察官
　　　被　　　告　甲　○　○
右列上訴人因被告違反著作權法案件，不服臺灣臺南地方法院九十年度易字第二三六
五號中華民國九十一年一月二十一日第一審判決（起訴案號：臺灣臺南地方法院檢察
署九十年度偵字第一二一六八號），提起上訴，本院判決如左：
      主      文
原判決撤銷。
甲○○、乙○○共同連續明知為侵害著作權之物意圖營利而交付；甲○○處有期徒刑
陸月，如易科罰金，以佰元折算壹日。乙○○處有期徒刑月，如易科罰金，以
佰元折算壹日，緩刑貳年。
扣案如附表所示ＶＣＤ（影音光碟片）均沒收。
      事      實
一、甲○○係台南市○區○○街九八號「願景影音生活館」（下稱願景生活館）之負
    責人，自民國（下同）九十年七月間某日起，僱用知情之乙○○擔任櫃台小姐，
    明知附表所示之布袋戲影片「霹靂圖騰」、「龍圖霸業」等二系列布袋戲影片之
    視聽著作，係黃文章、黃文擇享有著作財產權之著作物，並授權中龍科技股份有
    限公司（下稱中龍公司）發行、重製、出租，竟自九十年七月間某日起，向不詳
    年籍姓名之人販入附表所示未經黃文章、黃文擇授權，擅自重製之「霹靂圖騰」
    、「龍圖霸業」ＶＣＤ（影音光碟片）五十六片，並基於販賣營利之概括犯意，
    將附表所示ＶＣＤ（影音光碟片）陳列在其所經營之願景生活館內，以每片新台
    幣（下同）六十元之價格，連續多次販賣予不特定之會員，致侵害黃文章、黃文
    擇之著作財產權。嗣於九十年十月四日十五時許，經警在前開處所查獲附表所示
    未經合法授權重製影音光碟片共五十六片。
二、案經中龍公司訴由臺南市警察局第四分局報請臺灣臺南地方法院檢察署檢察官偵
    查起訴。
      理      由
一、按著作財產權得全部或部分讓與他人或與他人共有，著作財產權之受讓人，在其
    受讓範圍內，取得著作財產權，著作權法第三十六條第一項、第二項分別定有明
    文。本件告訴人中龍公司經著作財產權人黃文章、黃文擇授權享有發行、出租之
    權利，則在其授權範圍內所發行之著作，受他人侵害時，即為犯罪之直接被害人
    ，是中龍公司提起本件告訴，依上開規定，則屬合法告訴，合先敘明。
二、前開事實，業據被告甲○○於警訊時坦承不諱，被告乙○○亦於警訊時亦坦承：
    只有會員才販賣，販賣一片價格六十元，平均每月販賣十五片左右等語，並據告
    訴人中龍公司委任之告訴代理人李眷宗指訴明確，復有著作權財產權讓與證明書
    、切結書、智慧財產權證明書、授權書、查獲現場相片四張在卷及附表所示之Ｖ
    ＣＤ（影音光碟片）扣案可資佐證，事證明確。被告乙○○雖於原審及本院審理
    時翻異前供，改稱：不知查獲之光碟為盜版光碟云云，然扣案附表所示之光碟片
    ，據被告甲○○於原審供稱：盜版光碟沒有放在櫃台上，是擺在抽屜內等詞，且
    依警卷所附之查獲現場相片顯示，確係擺在櫃台抽屜內無訛，而被告乙○○係受
    僱於甲○○擔任櫃台小姐，職司店內ＶＣＤ影片之出租及販賣業務，於老闆甲○
    ○將之擺在抽屜內，未擺在櫃台上公開陳列，復囑咐於有顧客詢問欲購買時，才
    從抽屜內取出販售，依社會常理，理應有所懷疑，並深悉抽屜內之光碟，不能公
    開陳列，應係盜版光碟，況且供承已任職二月餘，依此工作經驗觀之，亦應對出
    售光碟之性質具有充分之認識，仍於每月平均賣十五片左右，足證被告乙○○所
    辯：不知查獲之光碟為盜版光碟乙節，應屬飾卸刑責之詞，要難採信。被告甲○
    ○、乙○○犯行均堪認定。
三、核被告甲○○、乙○○所為，係犯著作權法第九十三條第三款、第八十七條第二
    款之明知為侵害著作權之物而意圖營利而交付罪。被告甲○○與乙○○間，互有
    犯意之聯絡及行為之分擔，均為共同正犯。先後所為多次販售行為，時間緊接，
    所犯構成要件亦復相同，顯係出於概括之犯意反覆為之，為連續犯，應依刑法第
    五十六條之規定，以一罪論，並加重其刑。原審以被告甲○○罪證明確，因予論
    罪科刑，固非無見。惟原判決依經驗法則判斷，認被告甲○○事後所辯扣案之Ｖ
    ＣＤ（影音光碟片）僅供出租，其於警訊筆錄所供以之販售，應係誤寫，因認成
    立著作權法第九十二條之擅自以出租之方法侵害他人之著作財產權罪，自有未洽
    ；另原判決再參諸一般經驗法則，老闆被告甲○○向他人購買盜版ＶＣＤ供出租
    ，亦不可能向僅受僱兩個月之被告乙○○透露，而認被告乙○○不知盜版光碟，
    亦有未當。公訴人上訴意旨，執以指摘原判決不當，為有理由，自應由本院撤銷
    改判之。爰審酌被告甲○○、乙○○之素行、品行、犯罪之動機、目的、手段、
    所生危害、出租次數、及犯罪後之態度等一切情狀，分別量處被告被告甲○○有
    期徒刑六月、被告乙○○有期徒刑三月，並均諭知如易科罰金以三百元折算一日
    之標準，以示懲儆。扣案如附表所示之ＶＣＤ（影音光碟片），為被告甲○○所
    有供犯罪所用之物，依刑法第三十八條第一項第二款宣告沒收。
四、查被告乙○○未曾受有期徒刑以上刑之宣告，有前案資料查註紀錄表可查，因僅
    係甲○○僱用之店員，且仍係在學學生，有提出私立台南家政學校學生證為憑，
    歷經此次偵審程序及刑事判決教訓，應知警惕，諒無再犯之虞，本院因認其所受
    宣告之刑，以暫不執行為適當，爰併諭知緩刑二年，以勵自新。
五、據上論斷，應依刑事訴訟法第三百六十九條第一項前段、第三百六十四條、第二
    百九十九條第一項前段，著作權法第九十三條第三款、第八十七條第二款，刑法
    第十一條前段、第二十八條、第五十六條、第四十一條第一項前段、第三十八條
    第一項第二款、第七十四條第一款，罰金罰鍰提高標準條例第二條，判決如主文
    。
本案經檢察官林炎昇到庭執行職務。
中  華  民  國      九十一      年        五        月      十  五      日
                                臺灣高等法院臺南分院刑事第一庭
                                    審判長法官  茆    臺    雲
                                          法官  董    武    全
                                          法官  蔡    長    林
右正本證明與原本無異。
不得上訴。
                                    法院書記官  李    培    薇
中  華  民  國      九十一      年        五        月      十  六      日
附錄本案論罪科刑法條全文：
著作權法第八十七條第二款
  有下列情形之一者，除本法另有規定外，視為侵害著作權或製版權︰
二明知為侵害著作權或製版權之物而散布或意圖散布而陳列或持有或意圖營利而交付
者。
第九十三條第三款
  有下列情形之一者，處二年以下有期徒刑，得併科新台幣十萬元以下罰金︰
三以第八十七條各款方法之一侵害他人之著作權者。
附表
┌───┬─────────┬──────────────┬──────┐
│編號  │種類              │數量                        │備註        │
├───┼─────────┼──────────────┼──────┤
│ 一   │  霹靂圖騰        │二十片                      │            │
│      │一至二十集        │                            │            │
├───┼─────────┼──────────────┼──────┤
│ 二   │龍圖霸業          │三十六片                    │            │
│      │第七、八二集      │                            │            │
└───┴─────────┴──────────────┴──────┘
